最高法院民事判決　　　　　　九十四年度台上字第二一三三號
　　上　訴　人　乙○○
　　　　　　　　　　　　CA .
　　訴訟代理人　林明輝律師
　　　　　　　　廖修三律師
　　被 上訴 人　丙○○
　　　　　　 　即趙丙○○）.
　　　　　　　　丁○○
　　　　　　　　戊○○
　　　　　　　　　　　　CA .
　　　　　　　　甲○○
　　　　　　　　　　　　2樓
上列當事人間請求協同辦理不動產所有權移轉登記事件，上訴人
對於中華民國九十三年四月二十日臺灣高等法院第二審判決（九
十二年度上字第一一六０號），提起上訴，本院判決如下：
    主  文
原判決廢棄，發回台灣高等法院。
    理  由
本件上訴人主張：民國九十年五月間，兩造父親于鴻陸，將原審
判決附表（下稱附表）所示之土地及建築物（下稱系爭不動產）
贈與伊，伊同意受贈後，于鴻陸即親至我國駐美國洛杉磯台北經
濟文化辦事處辦理授權書，分別於同月二十二日授權伊辦理系爭
不動產移轉所有權登記予伊、同年八月十五日授權伊之妻汪小玲
辦理領取系爭不動產所有權狀正本、同日另授權汪小玲辦理系爭
不動產贈與移轉登記、十月十九日授權曹依立律師辦理系爭不動
產贈與移轉登記予伊、十一月十九日授權曹依立律師向被上訴人
甲○○取回系爭不動產所有權狀等事宜，惟于鴻陸於九十一年三
月二十一日去世，致上開贈與事宜無法繼續辦理，兩造為于鴻陸
之繼承人，就系爭不動產取得公同共有之權利，被上訴人對于鴻
陸生前所為贈與契約，有協同伊履行之義務，惟被上訴人均不願
協同履行，爰依贈與契約及繼承之法律關係，求為命被上訴人同
意將系爭不動產，辦理移轉變更登記為伊所有之判決。
被上訴人則以：上訴人並未舉證于鴻陸有將系爭不動產贈與其，
而所提出之授權書，為私文書，並非真正；縱為真正，亦違反授
權人自行填寫之規定，于鴻陸並不清楚明瞭授權書內容，被上訴
人並以九十一年五月二十九日答辯狀之送達，作為撤銷贈與之意
思表示等語，資為抗辯。
原審維持第一審所為上訴人敗訴之判決，駁回其上訴，無非以：
查系爭不動產為兩造之父親于鴻陸所有，于鴻陸於九十一年三月
二十一日去世，兩造為于鴻陸繼承人，均未拋棄繼承之事實，為
兩造所不爭執，並有土地及建物謄本、死亡除籍登記表、繼承系
統表可稽，自堪信為真實。依民法第七百五十九條規定，如未辦
理繼承登記，繼承人自屬不能將土地、建築物所有權處分移轉登
記予第三人，亦即給付不能。因之，繼承人之債權人逕請求繼承
人辦理系爭不動產所有權移轉登記，顯無理由。故縱令于鴻陸先
前將系爭不動產贈與上訴人屬實，惟上訴人並未先為或同時訴請
被上訴人辦理繼承登記，逕為請求被上訴人應同意辦理贈與系爭
不動產所有權移轉登記予其，揆諸前開說明，被上訴人即屬給付
不能。是上訴人逕請求被上訴人同意將系爭不動產辦理變更登記
為其所有，已於法有違。況上訴人就其與于鴻陸間贈與契約合意
成立之時間點，先後主張不一，已難盡信。且依其於原審起訴主
張贈與時間點（九十年十月間），相距起訴時點九十一年五月六
日，僅短短六、七個月而已，離其主張九十年五月間贈與之時間
點亦僅約一年，其理應記憶清晰明白且會極慎重處理，殊無因歷
時約六、七個月或一年之久即產生記憶模糊之可能性，是其一再
更改贈與契約成立之時間點，顯不合吾人一般社會常情。則伊主
張伊與于鴻陸間於九十年五月間有贈與契約之合意，自難採信。
又上訴人主張：于鴻陸生前有將系爭不動產贈與其乙節，無非提
出于鴻陸分別於九十年五月二十二日、同年八月十五日、十月十
九日、十一月十九日書立之授權書共五份為據，惟依該等授權書
內容觀之，均不能證明于鴻陸與上訴人間確有贈與系爭不動產意
思表示之合意。此外，其未能舉出其他證據證明于鴻陸與其於九
十年五月間成立贈與契約，則其即無從依贈與契約之法律關係，
請求被上訴人同意辦理系爭不動產所有權移轉變更登記。又上訴
人係基於被上訴人因繼承于鴻陸之遺產（含債務），負有于鴻陸
因贈與系爭不動產予其之債務，因而請求被上訴人同意移轉系爭
不動產所有權登記，訴訟標的為贈與契約之請求權。至於于鴻陸
是否對上訴人另有移轉系爭不動產所有權之義務（另外之請求權
），並未據其據以聲明主張，依民事訴訟法第四百六十三條準用
同法第三百八十八條規定，自僅得就贈與契約之訴範圍內為審判
，其餘請求權既未經其聲明主張追加或變更，自不得逾此範圍逕
自審判。是上訴人陳明依九十年五月二十二日之授權書內容，于
鴻陸與其間成立債務拘束契約，不論贈與契約之細節內容，被上
訴人負有移轉系爭不動產所有權之義務等事實，縱令屬實，亦不
得為訴外裁判。綜上所述，上訴人依贈與及繼承之法律關係，請
求被上訴人應同意將系爭不動產辦理移轉變更登記為伊所有，為
無理由，不應准許等詞，為其判斷之基礎。
按贈與契約為諾成契約，不以做成書面為要件。查兩造之被繼承
人于鴻陸就系爭不動產所有權移轉登記與上訴人乙節，曾陸續親
至我國駐美國洛杉磯台北經濟文化辦事處辦理授權書，授權上訴
人、上訴人之妻汪小玲及曹依立律師辦理，並於九十年八月十五
日、同年十月十九日之授權書中，載明授權汪小玲、曹依立律師
將系爭不動產辦理「贈與」受贈人即上訴人之旨，為原審所認定
。則于鴻陸似於授權書中已承認其與上訴人間之贈與契約存在，
因而願意移轉系爭不動產與上訴人。原審逕以上訴人未能就其與
于鴻陸間就系爭不動產成立贈與契約舉證證明，為上訴人敗訴之
判決，顯有判決不適用法規之違法。另原審就于鴻陸之遺產是否
已辦妥繼承登記，並未查證，遽謂上訴人有違民法第七百五十九
條之規定，亦嫌速斷。上訴論旨指摘原判決不當，求予廢棄，非
無理由。
據上論結，本件上訴為有理由。依民事訴訟法第四百七十七條第
一項、第四百七十八條第一項，判決如主文。
中　　華　　民　　國　九十四　年   十一 　月  二十四  日
                      最高法院民事第八庭
                          審判長法官  朱　建　男
                                法官  顏　南　全
                                法官  許　澍　林
                                法官  袁　靜　文
                                法官  鄭　傑　夫
      本件正本證明與原本無異
                                      書  記  官
中　　華　　民　　國　九十四　年   十二 　月    七　　日
                                                    ｍ
